臺灣屏東地方法院刑事判決　　　　　　 100年度交易字第42號
公　訴　人　臺灣屏東地方法院檢察署檢察官
被　　　告　游健華
上列被告因公共危險案件，經檢察官聲請以簡易判決處刑（99年
度偵字第11230 號），本院認應適用通常程序審判，判決如下：
    主  文
游健華無罪。
    理  由
一、聲請簡易判決處刑意旨略以：被告游健華於民國99年11月12
    日20時30分許，在高雄市○○區○○路某處，飲用1 瓶啤酒
    後，明知其服用酒類後吐氣所含酒精成分已達於不能安全駕
    駛動力交通工具之程度，竟仍執意於翌日即同年月13日凌晨
    0 時許，酒後駕駛車牌號碼6906-WT 號自小客車上路。嗣於
    同日凌晨1 時許，在屏東縣里港鄉○○村○○路14號前，不
    慎撞擊陳柏宇所停放於該處之車牌號碼770-VJ號之曳引車而
    肇事。經警據報前往處理該交通事故時查獲，並測得其呼氣
    所含酒精濃度達每公升0.06毫克，而查獲上情。因認被告涉
    犯刑法第185 條之3 之不能安全駕駛動力交通工具而駕駛罪
    嫌等語。
二、按「犯罪事實應依證據認定之，無證據不得認定犯罪事實」
    、「不能證明被告犯罪者，應諭知無罪之判決」，刑事訴訟
    法第154 條第2 項、第301 條第1 項分別定有明文。申言之
    ，犯罪事實之認定應憑證據，如未能發現相當證據，或證據
    不足以證明，自不能以推測或擬制之方法，作為裁判基礎（
    最高法院40年台上字第86號判例意旨參照）；且認定犯罪事
    實所憑之證據，雖不以直接證據為限，間接證據亦包括在內
    ，然而無論直接證據或間接證據，其為訴訟上之證明，須於
    通常一般之人均不致有所懷疑，而得確信其為真實之程度者
    ，始得據為有罪之認定，倘其證明尚未達到此一程度，而有
    合理之懷疑存在而無從使事實審法院得有罪之確信時，即應
    由法院為諭知被告無罪之判決（最高法院76年台上字第4986
    號判例意旨參照）。又「被告或共犯之自白，不得作為有罪
    判決之唯一證據，仍應調查其他必要之證據，以察其是否與
    事實相符」，刑事訴訟法第156 條第2 項亦定有明文，是以
    如僅有被告或共犯之自白，而無其他足夠之補強證據，自不
    得遽認被告有罪。再者，檢察官對於起訴之犯罪事實，仍應
    負提出證據及說服之實質舉證責任。倘其所提出之證據，不
    足為被告有罪之積極證明，或其指出證明之方法，無從說服
    法院以形成被告有罪之心證，基於無罪推定之原則，自應為
    被告無罪判決之諭知（參照最高法院92年台上字第128 號判
    例意旨）。另按刑法第185 條之3 公共危險罪，係以不能安
    全駕駛動力交通工具而駕駛為要件，倘不能證明被告不能安
    全駕駛動力交通工具，即應為無罪之諭知。
三、聲請簡易判決處刑意旨認被告涉犯上開罪嫌，無非係以：(一)
    被告於偵查中之自白；(二)酒精測定紀錄表、道路交通事故現
    場圖、道路交通事故調查報告表、屏東縣政府警察局舉發違
    反道路交通管理事件通知單影本、刑法第185 條之3 案件測
    試觀察紀錄表等各1 份及現場照片8 張；(三)再依卷附之上揭
    現場照片、道路交通事故調查報告表及道路交通事故現場圖
    綜合觀之，肇事當時係夜間有照明、天候晴、柏油路面乾燥
    無缺陷且無障礙物、視距良好、且為直路，顯見肇事當時並
    無不能注意之情事，被告於無其他特殊狀況下，竟無故擦撞
    已停放在上開肇事地點之曳引車而肇事，足見其對於路況之
    注意力已受酒精之影響而明顯降低，為其主要論斷之依據。
四、訊據被告固坦承有於前開時、地飲用酒類後，駕駛前開自小
    客車不慎撞擊陳柏宇停放於該處之車牌號碼770-VJ號之曳引
    車之事實，惟否認有何不能安全駕駛之情事，辯稱：喝酒雖
    有影響，但沒有達到公共危險之標準等語。經查：
  (一)被告游健華於偵查中固陳稱：我認罪等語（見偵查卷第8 頁
    ），惟上開陳述僅係被告游健華於偵查中之自白，是否屬實
    ，仍應調查其他必要證據資以補強，尚不得單憑該項自白即
    遽認被告即屬有罪，其理甚屬明確。
  (二)而被告於上揭時、地服用酒類後駕駛動力交通工具肇事，並
    測得呼氣酒精濃度達每公升0.06毫克等情，除據其供承明確
    外，核與證人陳柏宇於警詢時證述前開曳引車遭被告駕車撞
    擊之情節相符，並有道路交通事故調查表(一)(二)、道路交通事
    故現場圖、酒精測定紀錄表、案發現場暨車損照片等件在卷
    可稽，雖堪以認定。惟車禍事故發生原因眾多，本不限駕駛
    人已達酒後不能安全駕駛之程度一端，亦可能係駕駛人酒後
    猶能安全駕駛，但另違反其他交通規則，或係疲勞駕駛所致
    ，故尚無法以被告當時係有發生車禍，即認被告當時駕車已
    有不能安全駕駛甚明。
  (三)其次，依卷附當時查獲被告之警員蔡國政所製作之觀察紀錄
    表所示，該觀察之結果僅填載「駕駛過程，因車禍原因，顯
    然無法正常駕駛」一項，並無填載其他可能符合酒後不能安
    全駕駛之具體情狀，則被告於當時是否確有不能安全駕駛動
    力交通工具之情狀，已非無疑；再者，證人即前開車禍發生
    後有至現場之被告之母吳貴花係證稱：被告的意識還是很清
    楚等語（見本院卷第44頁背面），另證人即有前往警局查看
    被告狀況之被告友人陳榮挺亦證稱：被告當時的精神狀況很
    正常等語（見本院卷第46頁），雖證人吳貴花為被告之母，
    而證人陳榮挺為被告之友人，2 人非無迴護被告之可能，然
    互核證人即警員蔡國政亦證稱：被告的精神狀態還好，且在
    進行酒測前，感覺不出來被告有無喝酒，被告的行動方面是
    可以的，對答也是正常的等語（見本院卷43頁及背面），足
    見證人吳貴花、陳榮挺前揭所為證言，尚屬非虛，則被告是
    否已因飲酒之影響，而達不能安全駕駛之程度，確屬有疑。
五、綜上所述，被告究否確有前揭不能安全駕駛動力交通工具而
    駕駛之犯行，尚無足夠之證據予以證明，本院認為仍存有合
    理之懷疑，猶未到達確信其為真實之程度，自不能遽認被告
    確有被訴之犯行。此外，檢察官復未提出其他積極證據，資
    以證明被告確有其所指之前揭犯行，揆諸首揭法律規定與說
    明，既無足夠證據確信聲請簡易判決處刑意旨之指述為真實
    ，不能證明被告犯罪，本院自應為被告無罪判決之諭知。
據上論斷，應依刑事訴訟法第301 條第1 項，判決如主文。
本案經檢察官鍾佩真到庭執行職務。
中    華    民    國    100   年     5    月    19    日
                        交通法庭  法  官  楊宗翰
以上為正本證明與原本無異。
如不服本判決，應於判決送達後10日內敘明上訴理由，向本院提
出上訴狀 (應附繕本) ，上訴於臺灣高等法院。其未敘述上訴理
由者，應於上訴期間屆滿後20日內向本院補提理由書，「切勿逕
送上級法院」。
中    華    民    國    100   年     5    月    19    日
                                  書記官  鍾小屏